臺灣新竹地方法院民事簡易判決  
110年度竹簡字第207號
原      告  明台產物保險股份有限公司

法定代理人  長瀬耕一
訴訟代理人  郁睿清  
            陳韻文  


被      告  張仁傑  


上列當事人間損害賠償事件，本院於民國110年9月14日辯論終結
，判決如下：
    主  文
被告應給付原告新臺幣壹拾萬貳仟壹佰玖拾叁元，及自民國一一
０年四月十四日起至清償日止，按年息百分之五計算之利息。
原告其餘之訴駁回。
訴訟費用由被告負擔百分之六十七，餘由原告負擔。
本判決第一項得假執行。 
    事  實
壹、程序方面：
一、按因侵權行為涉訟者，得由行為地之法院管轄。民事訴訟法
    第15條第1項定有明文。查本件侵權行為地即交通事故發生
    地點係在新竹市東區自由路與中央路口，此有新竹市警察局
    道路交通事故初步分析研判表附卷可稽。是被告之住居所地
    雖不在本院管轄區域，惟本件侵權行為地既係在本院管轄區
    域，本院對於本件訴訟自有管轄權。
二、被告經合法通知，未於言詞辯論期日到場，核無民事訴訟法
    第386條各款所列情形，爰依原告之聲請，由其一造辯論而
    為判決。
貳、實體方面：
一、原告主張：被告於民國108年5月30日22時33分許駕駛車牌號
    碼000-0000號自用小客車行經新竹市東區自由路與中央路口
    時，因左轉彎未依規定、未保持安全間距之過失，乃撞擊訴
    外人翁美華所有由訴外人蔡孟哲所駕駛之車牌號碼000-0000
    號自用小客車，致訴外人翁美華所有之車牌號碼000-0000號
    自用小客車受損，原告已依保險契約理賠該車牌號碼000-00
    00號自用小客車受損之修復費用新臺幣（下同）151,965元
    （含工資11,544元、烤漆18,373元、零件122,048元），原
    告依保險法第53條第1項規定取得代位求償權。為此，爰依
    保險代位請求權及民法第184條第1項前段、第191條之2前段
    、第196條規定侵權行為之法律關係提起本件訴訟，並聲明
    ：被告應給付原告151,965元，及自起訴狀繕本送達翌日起
    至清償日止，按年息5%計算之利息。
二、被告經合法通知，未於言詞辯論期日到場，亦未提出書狀作
    何聲明或陳述。
三、本院之判斷：
（一）原告主張之前揭事實，業據提出新竹市警察局交通警察隊
      第三組道路交通事故當事人登記聯單、道路交通事故現場
      圖、估價單暨車損照片、統一發票、行車執照等影本為證
      ，並有新竹市警察局110年4月14日竹市警交字第11000136
      83號函檢送之道路交通事故相關資料在卷可稽，而被告既
      未到場爭執，亦未提出書狀作何聲明或主張，自堪信原告
      之主張為真實。
（二）查本件交通事故之發生確係因被告駕駛車牌號碼車牌號碼
      000-0000號自用小客車因左轉彎未依規定，乃撞擊訴外人
      蔡孟哲所駕駛之車牌號碼000-0000號自用小客車，有新竹
      市警察局110年4月14日竹市警交字第11000133683號函檢
      送之道路交通事故相關資料及新竹市警察局道路交通事故
      初步分析研判表在卷可稽，自堪認本件交通事故之發生確
      係因被告左轉彎未依規定之過失所致，且被告之過失行為
      與訴外人翁美華所有之車牌號碼000-0000號自用小客車受
      有損害間亦具相當因果關係，被告自應就其過失不法侵權
      行為所致訴外人翁美華所有之車牌號碼000-0000號自用小
      客車之損害，負賠償責任。
（三）按因故意或過失不法侵害他人之權利者，負損害賠償責任
      ；汽車、機車或其他非依軌道行駛之動力車輛，在使用中
      加損害於他人者，駕駛人應賠償因此所生之損害；不法毀
      損他人之物者，被害人得請求賠償其物因毀損所減少之價
      額。民法第184條第1項、第191條之2、第196條分別定有
      明文。又物被毀損時，被害人除得依據民法第196條請求
      賠償外，並不排除民法第213條至第215條之適用，依民法
      第196條請求賠償物被毀損所減少之價額，得以修復費用
      為估定之標準，但以必要者為限（例如：修理材料以新品
      換舊品，應予折舊），有最高法院77年度第9次民事庭會
      議決議、73年度台上字第1574號判決足資參照。查被告就
      本件交通事故之發生確有過失，自應就所致訴外人翁美華
      所有之車牌號碼000-0000號自用小客車毀損負損害賠償之
      責，惟修復之必要費用，修理材料以新品換舊品，則應予
      折舊。而原告確已依保險契約理賠該車牌號碼000-0000號
      租賃小客車受損之修復費用151,976元（含工資11,544元
      、烤漆18,373元、零件122,048元），有原告提出之估價
      單、統一發票在卷可稽，應堪足採信。惟該車牌號碼000-
      0000號自用小客車係107年4月出廠，有原告提出之行車執
      照影本在卷可按，算至本件交通事故發生時（即108年5月
      30日）已使用1年2月，依前揭說明，以新品換舊品而更換
      之零件，自應予以折舊。而依行政院公布之固定資產耐用
      年數表及固定資產折舊率表，非運輸業用客、貨車之耐用
      年數為5年，採定率遞減法計算折舊，每年折舊369/1000
      ，依此計算該車牌號碼000-0000號自用小客車更新零件折
      舊後之必要修復費用即為72,276元。據此，該車牌號碼00
      0-0000號自用小客車之必要修復費用即為102,193元（計
      算式如下：工資11,544元＋烤漆18,373元＋折舊後之零件72
      ,276元＝102,193元）。
（四）再按，被保險人因保險人應負保險責任之損失發生，而對
      於第三人有損失賠償請求權者，保險人得於給付賠償金額
      後，代位行使被保險人對於第三人之請求權，保險法第53
      條第1項定有明文；而此項法定代位權之行使，有債權移
      轉之效果，故於保險人給付賠償金額後，被保險人對於第
      三人請求權即移轉於保險人（最高法院69年度台上字第92
      3號判決意旨參照）。查原告業已依保險契約之約定賠付
      所承保之該車牌號碼000-0000號自用小客車修復費用，揆
      諸前開說明，自得代位被保險人行使對被告之損害賠償請
      求權。惟損害賠償係填補被害人之實際損害，保險人依保
      險法第53條第1項規定代位被害人請求損害賠償時，倘被
      害人之損害額超過或等於保險人已賠付之金額，保險人固
      得就賠付之範圍代位請求賠償，惟如被害人之損害額小於
      保險人賠付之金額，則保險人所得代位請求者，即應以該
      損害額為限（最高法院65年度台上字第2908號判例意旨參
      照）。據此，訴外人翁美華所得請求被告賠償之損害額為
      102,193元，則原告所得代位請求被告賠償之損害即應以1
      02,193元為限。
（五）綜上，原告依保險代位請求權及侵權行為之法律關係，請
      求被告給付102,193元，及自起訴狀繕本送達翌日即110年
      4月14日起至清償日止按年息5%計算之遲延利息，即為有
      理由，應予准許。至逾上開部分以外之請求，則為無理由
      ，應予駁回。
四、假執行宣告：本件係依民事訴訟法第427條第1項適用簡易訴
    訟程序所為被告部分敗訴之判決，就被告敗訴部分，應依職
    權宣告假執行。
五、訴訟費用負擔之依據：民事訴訟法第79條。
中    華    民    國   110    年     9    月    28    日
                  新竹簡易庭    法  官  汪銘欽
以上正本係照原本作成。
如對本判決上訴，須於判決送達後20日內向本院提出上訴狀。如
委任律師提起上訴者，應一併繳納上訴審裁判費。
中    華    民    國   110    年     9    月    28    日
                                書記官  周育瑜